【裁判字號】    97,智上易,6
【裁判日期】    990427
【裁判案由】    損害賠償
【裁判全文】
臺灣高等法院民事判決                 97年度智上易字第6號
上  訴  人    皇捷科技有限公司
兼法定代理人  甲○○
上  訴  人    乙○○
共      同
訴訟代理人    李銘洲律師
複 代理 人    謝良駿律師
              吳昀陞律師
              湯其瑋律師
被 上訴 人    八目科技有限公司
法定代理人    丙○○
訴訟代理人    巫宗翰律師
複 代理 人    黃賜珍律師
              姜至軒律師
上列當事人間請求損害賠償事件，上訴人對於中華民國96年12月
27日臺灣桃園地方法院95年度智字第8 號第一審判決提起上訴，
本院於99年4 月13日言詞辯論終結，判決如下：
    主      文
原判決關於命上訴人給付逾(一)上訴人皇捷科技有限公司、甲○○
應連帶給付被上訴人新台幣陸拾萬元，及自民國95年4 月19日起
至清償日止，按年息百分之5 計算之利息，並應連帶負擔費用將
附件所示之內容登載於經濟日報第一版下半版一日；(二)上訴人皇
捷科技有限公司、乙○○應連帶給付被上訴人新台幣陸拾萬元，
及自民國95年4 月19日起至清償日止，按年息百分之5 計算之利
息；並應連帶負擔費用將附件所示之內容登載於經濟日報第一版
下半版一日；(三)上訴人甲○○、乙○○應連帶給付被上訴人新台
幣陸拾萬元，及自民國95年4 月19日起至清償日止，按年息百分
之5 計算之利息；並應連帶負擔費用將附件所示之內容登載於經
濟日報第一版下半版一日；(四)上訴人皇捷科技有限公司、甲○○
、乙○○已為(一)、(二)、(三)之給付時，就其給付範圍，上訴人甲○
○、乙○○、皇捷科技有限公司，各免其給付義務部分，及逾被
上訴人以新台幣貳拾萬元為上訴人皇捷科技有限公司、甲○○、
乙○○供擔保後，得分別就(一)、(二)、(三)部分假執行。但上訴人皇
捷科技有限公司、甲○○、乙○○以新台幣陸拾萬元為被上訴人
供擔保後，得分別免予(一)、(二)、(三)部分假執行之宣告，暨訴訟費
用（確定部分除外）之裁判均廢棄。
上廢棄部分，被上訴人在第一審之訴及假執行之聲請均駁回。
其餘上訴駁回。
第一、二審訴訟費用（確定部分除外）由上訴人連帶負擔。
    事實及理由
一、被上訴人起訴主張：上訴人乙○○原任伊公司產品研發部經
    理，明知伊公司係國內單軸2D自動量測機「Super Gauge 」
    超級尺（下稱系爭超級尺）唯一之生產製造商，並享有該機
    台電腦程式之著作權（下稱系爭著作程式）。詎乙○○自伊
    公司離職後，竟於民國（下同）93年1 月間，擔任上訴人皇
    捷科技有限公司（下稱皇捷公司）產品研發部經理，並與皇
    捷公司之法定代理人即上訴人甲○○，未經伊公司同意，共
    同擅自重製系爭著作程式，使用於皇捷公司開發製作名為「
    Preciser Gauge」之量測機銷售，爰依著作權法第88條、第
    89條、民法第28條、第188 條、第197 條第2 項、第179 條
    前段規定，請求上訴人連帶賠償伊公司因此所受營業損失新
    台幣（下同）100 萬元及法定遲延息，並應刊登本件判決書
    於新聞紙等語。
二、上訴人則以：伊等未有侵害系爭著作程式之任何行為；伊未
    受有任何利益；本件侵權行為損害賠償請求權，業已罹於時
    效等語，資為抗辯。
三、原審對於被上訴人之請求，判決：(一)上訴人應連帶給付被上
    訴人60萬元，及自民國95年4 月19日起至清償日止，按年息
    百分之5 計算之利息。(二)上訴人應連帶負擔費用，將如附件
    所示之侵害商標權情事之判決書內容一部登載於經濟日報第
    1 版下半版1 日。(三)被上訴人其餘之訴駁回。(四)本判決第1
    項於被上訴人以20萬元供擔保後，得假執行。但上訴人以60
    萬元為被上訴人供擔保後，得免予假執行。(五)被上訴人其餘
    假執行之聲請駁回。上訴人不服，就其敗訴部分，提起上訴
    ，聲明：原判決不利於上訴人部分廢棄；上開廢棄部分，被
    上訴人在第一審之訴及假執行之聲請均駁回。被上訴人則聲
    明：上訴駁回（原判決駁回被上訴人請求逾60萬元本息及逾
    如附件所示內容刊登新聞紙部分，未據被上訴人不服，業已
    確定）。
四、兩造不爭執事項（見本院卷第58頁）：
  (一)被上訴人係系爭超級尺單軸2D自動量測機機台電腦程式之著
    作權人及製造商。
  (二)乙○○原係被上訴人公司產品研發部經理，曾參與系爭著作
    程式之軟硬體設備設計及研發生產作業等工作，對系爭著作
    程式知之甚詳。
  (三)甲○○係皇捷公司之負責人，曾與被上訴人洽談代理銷售被
    上訴人公司所製造之「Super Gauge 」超級尺，未獲被上訴
    人同意，皇捷公司即自行在大陸研發，嗣於93年1 月間聘僱
    乙○○獨自一人研發設計。
  (四)訴外人即被上訴人在大陸地區○○○○○段小君曾提出「乙
    ○○說這次是由甲○○出資…現在他的新老闆甲○○出資…
    他們正在秘密的製作和我Super Gauge 一樣機器」的報告。
五、被上訴人主張乙○○、共同侵害其所有系爭著作權，上訴人
    應予連帶賠償等語，上訴人則予否認，並以前詞置辯。茲分
    述如下：
  (一)甲○○、乙○○是否有共同侵害被上訴人所有系爭著作程式
    之行為？
    被上訴人主張：乙○○明知伊公司係系爭程式之著作權人，
    竟於93年1 月受僱為皇捷公司之工程師後，與甲○○共同意
    圖營利，擅自利用乙○○前任職伊公司持有系爭著作程式之
    光碟2 片下載重製，並於93年5 月19日向新亞州儀器股份有
    限公司（下稱新亞州儀器公司）購買該公司代理德國MVTEC
    公司之HALCON軟體程式，自行使用於皇捷公司製造之「Pre-
    ciser Gauge 」單軸自動測量機台，再於93年6 月間售予台
    灣電路股份有限公司（下稱台路公司），而侵害伊公司系爭
    著作程式等語，上訴人則予否認。查：
    1.被上訴人主張：伊公司法定代理人丙○○於93年6 月23日
      親赴台路公司查看台路公司向皇捷公司購買之「Preciser
      Gauge 」機器，嗣於同年7 月6 日再返回台路公司自該機
      器中下載電腦程式等情；核與證人即台路公司生產技術部
      主任李嘉泓於乙○○、甲○○涉嫌竊盜等刑事案件偵查中
      證稱：「目前我們廠內就有向皇捷公司買的自動測量機。
      （問：丙○○去台路公司作何事？有無做機台操作？）有
      看設備，還有操作機器，他當時說軟體是抄襲八目公司」
      等語（見臺灣桃園地方法院檢察署93年度保字第7 號卷第
      22頁93年8 月17日訊問筆錄）；於審判中亦稱：「（問：
      丙○○表示93年6 月17日他與徐紹羚到台路公司拜託李嘉
      泓主任，是李嘉泓主任告訴我6 月18日皇捷公司單測量機
      要裝機，我們找李主任時李主任才發現他買的機器不是他
      原來看的機器，所以我與李嘉泓主任談，希望機器進來之
      後可以給我們看，所以在6 月23日我才會和公司二位工程
      師到台路去看機器，有無此事？）印象中有。（問：丙○
      ○表示他在93年6 月23日到你公司去，他有實際操作並且
      拷貝你們所購買機台之操作介面，有何意見）有拷貝。（
      問：丙○○以上開拷貝內容請求檢察官送鑑定，為何鑑定
      的畫面顯示在93年7 月6 日拷貝的操作介面？）我只記得
      他有拷貝程式，至於詳細的時間忘了」等語相符（見本院
      卷第239-240 頁臺灣桃園地方法院97年度訴字第149 號卷
      97年5 月21日審判筆錄），堪認丙○○確曾至台路公司下
      載該公司向皇捷公司所購買機台內之電腦程式。
    2.被上訴人主張：台路公司向皇捷公司購買「Preciser
      Gauge 」機器中，在操作介面上顯示「Preciser Gauge
      PG-1000 V2.1-5  TRANSTEK TEAM INTERNATIONAL CORP.
      」，有電腦畫面可證（見原審卷3 頁），該英文名稱核與
      皇捷公司型錄上所載皇捷公司之英文名稱相符（見原審卷
      第16頁），上訴人亦不否認TRANSTEK TEAM INTER-
      NATIONAL CORP.確係皇捷公司之英文名稱（見本院卷第
      220  頁反面）；該機器中在PG資料匣License.DAT.DAT檔
      案中顯示「Transtek TeamInternational Corp.（ID:
      0050fcf135f1）#」，有該電腦畫面可按（見原審卷第5頁
      、偵查卷第187頁），證人即新亞州儀器公司業務員鄭榮
      貴於刑事案件偵查中證稱上訴人公司及被上訴人公司均有
      購買該halcon#Development License軟體（見偵查卷第
      217-218 頁），並有新亞州儀器公司函及鄭榮貴提出上訴
      人公司購買上揭軟體之交易紀錄，均記載上訴人公司之授
      權使用密碼為「ID:0050fcf135f1」可憑（見偵查卷第
      212-222頁），上訴人亦不爭執皇捷公司向德國Mvtec公司
      購買hal- con# Development License軟體之使用授權密
      碼即為ID:0050fcf135f1（見本院卷第220 頁反面）。
      是丙○○自台路公司向皇捷公司購得機台中列印之電腦操
      作介面，有皇捷公司英文名稱，該機器電腦程式所使用
      halcon#Development License軟體之使用密碼又係皇捷公
      司所專用，則被上訴人主張該電腦程式確係皇捷公司售予
      台路公司機台所使用之電腦程式，即可採信。上訴人空言
      否認該程式之真正，不足採信。
    3.檢察官將丙○○於93年7 月6 日自台路公司向皇捷公司購
      得「Preciser Gauge」機台內列印出之程式，與系爭超級
      尺之程式送交國立台灣科技大學鑑定，有國立台灣科技大
      學單軸自動測量機電腦程式及操作介面鑑定報告附刑事卷
      可憑（見原審卷第139-160 頁）。其鑑定結果：
      (1)電腦程式部分：
        被上訴人公司與上訴人公司兩個單軸自動測量機電腦
          程式內之註解文字，相同處共有幾處、共有幾行、總
          共有多少字？
          鑑定結果：被上訴人公司共有14行註解文字，上訴人
          公司共有15行註解文字，相同處共有14處，亦即共有
          14行註解文字相同，總共有184 字。上訴人公司多出
          來的一行註解文字其實與被上訴人公司的一行程式
          First Move Distance=(320+(EtoC_X_Distance-etX)
          *Pix_X/1000 相同，顯示上訴人公司將被上訴人公司
          的此行程式改寫，其作用與目的和被上訴人公司的相
          同。
        兩個單軸自動測量機電腦程式之運算方法與程式文字
          相同處有多少？百分比為何？
          鑑定結果：被上訴人公司共有32行程式，上訴人公司
          共有33行程式，比對結果有28行運算方式相同，相同
          度為84.8％，程式文字之相同度為39.4％。
        兩個程式相同比例及說明註解文字相同比例，判定兩
          者係為相同之一個程式之可能性百分比為何？
          鑑定結果：雖然上揭兩程式是用不同的語言寫的，由
          程式流程、架構、註解內容及放置位置、變數名稱，
          判定兩者係出自同一程式之可能性為約90％。
      (2)操作程式介面部分：
        被上訴人公司與上訴人公司之單軸自動測量機電腦操
          作介面相似度之百分比為何？
          鑑定結果：將被上訴人公司與上訴人公司電腦操作介
          面分割成Ａ1-Ａ6 及Ｂ1-Ｂ6 等6 個區塊，二者操作
          介面相似，尤其6 個資訊區塊之位置及其功能，約有
          85％的相似度。
        上訴人公司電腦操作介面上功能選擇點對點按鈕上之
          圖形與被上訴人公司鍾玉如設計系爭超級尺程式介面
          圖形（未公開內部初稿）內間距量測之圖形是否完全
          相同為同一圖案？
          鑑定結果：上訴人公司電腦操作介面上功能選擇點對
          點鈕上之圖形，與被上訴人公司鍾玉如所設計系爭超
          級尺程式介面圖形（未公開內部初稿）內間距量測的
          圖形除了顏色深淺略為不同，其圖案完全相同。
        依上揭兩個操作介面相同度與按鈕上之圖形相同度，
          判定兩者關係為複製相同之一個程式改作而成之可能
          性百分比為何？
          鑑定結果：如上述兩個操作介面相同度與按鈕上之圖
          形相同度，判定兩者關係為複製相同的一個程式改作
          而成的可能性約為95％。
    4.參以，甲○○、乙○○因皇捷公司販售予台路公司「
      Preciser Gauge」機台，侵害被上訴人公司系爭超級尺電
      腦程式著作之行為，復經智慧財產法院以98年度刑智上更
      (一)字第45號刑事案件，判決甲○○、乙○○共同意圖營利
      而擅自以重製之方法侵害他人之著作財產權，各處有期徙
      刑10月、8 月，分別減為5 月、4 月在案，有該判決書可
      憑（見本院卷第258-265 頁），足認上訴人公司販售「
      Preciser Gauge」機台機台所使用之電腦程式，就已鑑定
      部分確已侵害系爭電腦著作程式。
    5.上訴人公司雖抗辯：伊有無侵害著作權，應整體觀觀察為
      斷，本件送鑑定者僅2 頁電腦程式，不足證明伊等設計製
      造之「Preciser Gauge」機台確已侵害系爭著作程式；況
      ，Halcon軟體是一套函示庫，裡面有一千多個功能，可以
      運用在各行各業，如計算過程類似，並依循該軟體內之範
      本操作，其結果可能接近，甚至利用該軟體不同功能也會
      導致相同結果，是將系爭超級尺及伊所製造生產之「Pre-
      ciser Gauge 」全部程式進行比對，就其中Halcon軟體所
      撰寫之程式亦能出現相似之結果，亦難認定伊有何擅自以
      重製方法侵害被上訴人系爭著作財產權云云。惟：
      (1)按電腦程式係包括直接或間接使電腦產生一定結果為目
        的所組成指令組合之著作，包括原始碼及目的碼、操作
        系統程式及應用程式、編譯程式、微碼等，且不論是用
        何種電腦語言表現均可，亦不論附著於何種媒介物。而
        判斷是否侵害電腦程式著作權時，苟行為人之著作與他
        人著作之內容有頗多相同或實質相似之處，而其於他人
        創作時復曾接觸該著作，且行為人不能提出自己創作電
        腦程式之相關證據證明其原創性，則其極有可能係因接
        觸而抄襲，使二著作之內容相同或相似。
      (2)乙○○原任職被上訴人公司產品開發研發經理職務，任
        職期間參與開發「超級尺」電腦程式，並負責撰寫其中
        影像處理的底層程式，此為兩造不爭執之事項（見不爭
        執事項(二)），乙○○對系爭超級尺之系爭著作程式甚為
        熟稔，應可認定。
      (3)乙○○任職被上訴人公司期間，備份持有系爭程式著作
        之光碟二片，經警員在其任職皇捷公司辦公室鐵櫃內搜
        索時查扣該二片光碟，由經檢察事務官會同兩造勘驗，
        該二片光碟內容確為系爭電腦著作程式及圖檔資料，有
        勘驗筆錄可證（見臺灣桃園地方法院檢察署96年度偵續
        一字第16號偵查卷第39-59 頁），足認乙○○離開被上
        訴人公司後，又將系爭著作程式攜往其於皇捷公司之辦
        公處所。
      (4)證人李嘉泓證稱上訴人公司員工洪瑞保曾帶其到「被上
        訴人公司」參觀系爭超級尺（見保全字第7 號卷第22頁
        ）；又稱「（問：當時為何去八目公司參觀產品？）因
        為公司要採購一台設備，一開始是甲○○與洪瑞寶先生
        與我接觸…並向我介紹量測的設備，他們說他們是該產
        品造代理商，之後他們就與我約了時間去八目公司看設
        備，我到八目公司後所有問題都是蕭先生為我做問題的
        解說，之後我的評估意見覺得這設備還可以，因為當初
        我們場內的設備評估來講是需要一台2D的量測設備，八
        目公司的是單軸的…後來評估還是要買2D設備但是採購
        那部分是購買單軸設備…後來我們公司是向甲○○公司
        買了一台單軸設備…丙○○到我們公司參觀時跟我說這
        台機器不是他們公司的…我覺得很奇怪，因為甲○○是
        八目公司的代理商，所以我認為他是（賣）八目公司的
        東西給我…」等語（見本院卷第237-238 頁臺灣桃園地
        方法院97年度訴字第149 號卷97年5 月21日審判筆錄）
        。甲○○陪同台路公司李嘉泓參觀被上訴人公司之系爭
        超級尺機台，自稱係被上訴人公司之代理商，甚且皇捷
        公司售予台路公司之「Preciser Gauge」，直至丙○○
        告知，李嘉泓始知其所購買者並非被上訴人公司之系爭
        超級尺，亦可說明該「Preciser Gauge」與系爭超級尺
        在功用上相仿。
      (5)再參酌上訴人不爭執曾與被上訴人洽談代理銷售系爭超
        級尺未獲同意後，皇捷公司即於93年1 月間聘僱乙○○
        獨自一人研發設計「Preciser Gauge」單軸自動量測機
        電腦程式（見兩造不爭執事項(三)），益可認皇捷公司未
        能代理販售系爭超級尺後，僱用自被上訴人公司離職，
        對系爭程式著作熟稔之乙○○，設計撰寫單軸自動量測
        機電腦程式，其目的乃在製造與被上訴人公司相當之單
        軸自動量測機以為販售，其售予台路公司之單軸自動量
        測機功能，與被上訴人公司之系爭超級尺相仿，該自動
        量測機之電腦程式及操作程式介面經鑑定結果，與被上
        訴人公司系爭超級尺電腦程式相同或實質相似，自堪認
        定上訴人確已侵害系爭著作程式。上訴人抗辯本件僅送
        鑑2 紙電腦程式不足以證明其等有侵害系爭著作程式云
        云，不足採信。至於上訴人抗辯系爭超級尺及「Pre-
        ciser Gauge 」均使用Halcon軟體，如計算過程類似，
        並依循該軟體內之範本操作，其結果可能接近，甚至利
        用該軟體不同功能也會導致相同結果云云，未提出任何
        證據以實其說，亦無足取。
    6.據上，甲○○未能代理販售被上訴人公司之系爭超級尺，
      竟委由乙○○撰寫公司出賣予台路公司之單軸量測機台之
      程式，乙○○又不能提出任何證據證明，其開發設計程式
      之原創性，且該機台與系爭超級尺又有相同或實質相似之
      處，堪認本件電腦程式係乙○○以其任職於被上訴人公司
      期間，備份持有系爭超級尺電腦著作程式之光碟片，下載
      重製（包括被告乙○○自己撰寫之影像處理底層程式及林
      志發撰寫之介面程式、鍾玉如設計之介面圖形），並使用
      於「Preciser Gauge」，再由售予台路公司，則被上訴人
      主張甲○○、乙○○共同侵害其所有之系爭著作權，應堪
      認定。又被上訴人之採證程序合法，不生無證據能力問題
      。
  (二)上訴人就本件損害應否連帶賠償？其應賠償之金額若干？可
    否請求將判決書內容之一部刊登新聞紙？
    被上訴人主張：上訴人購入HALCON軟體9套，可推知上訴人
    已販賣9 台「Precise Gauge 」自動測量機，以伊販售系爭
    超級尺每台平均單價986,973 元計算，伊所受損害為8,882,
    757 元（986973×9=0000000 ），原審判決上訴人應賠償60
    萬元，並刊登如附件所示內容刊登新聞紙，即屬適當等語；
    上訴人則予否認。查：
    1.按故意或過失不法侵害他人之著作財產權或製版權者，負
      損害賠償責任。數人共同不法侵害者，連帶負賠償責任。
      前項損害賠償，被害人得依下列規定擇一請求：一依民法
      第216條之規定請求。但被害人不能證明其損害時，得以
      其行使權利依通常情形可得預期之利益，減除被侵害後行
      使同一權利所得利益之差額，為其所受損害。二請求侵害
      人因侵害行為所得之利益。但侵害人不能證明其成本或必
      要費用時，以其侵害行為所得之全部收入，為其所得利益
      。依前項規定，如被害人不易證明其實際損害額，得請求
      法院依侵害情節，在新臺幣一萬元以上一百萬元以下酌定
      賠償額。如損害行為屬故意且情節重大者，賠償額得增至
      新臺幣五百萬元；被害人得請求由侵害人負擔費用，將判
      決書內容全部或一部登載新聞紙、雜誌，著作權法第88條
      、第89條分別定有明文。法人對於其董事或其他有代表權
      之人因執行職務所加於他人之損害，與該行為人連帶負賠
      償之責任；受僱人因執行職務，不法侵害他人之權利者，
      由僱用人與行為人連帶負損害賠償責任，民法第188條第1
      項、第28條亦分別定有明文。次按不真正連帶債務係謂數
      債務人具有同一目的，本於各別之發生原因，對債權人各
      負全部給付之義務，因債務人中一人為給付，他債務人即
      應同免其責任之債務。又不真正連帶債務與連帶債務在性
      質上並不相同，民法有關連帶債務之規定，多不適用於不
      真正連帶債務，且其判決主文亦不得逕以「被告應連帶給
      付」之記載方式為之，否則即與不真正連帶債務本旨不符
      （最高法院89年度台上字第2240號判決參照）。
    2.被上訴人主張：上訴人甲○○、乙○○因執行製造皇捷公
      司販賣之「Preciser Gauge」自動測量機予台路公司，未
      經被上訴人授權，共同擅自重製系爭著作程式，侵害被上
      訴人之系爭著作權；甲○○、乙○○行為時分別係皇捷公
      司之法定代理人、受僱人，均詳如前述，則被上訴人依據
      著作權法第88條第1 項、第2 項規定，請求共同侵害人甲
      ○○、乙○○負連帶賠償損害；依據民法第28條規定，請
      求皇捷公司與甲○○負連帶賠償損害；依據民法第188 條
      第1 項規定，請求皇捷公司與乙○○負連帶賠償損害，該
      不真正連帶債務，應併予准許。逾此部分，於法無據，不
      應准許。
    3.被上訴人主張：上訴人已販售9 台「Preciser Gauge」自
      動測量機，上訴人對此不爭執（見本院卷第248 頁）；被
      上訴人所製作之系爭超級尺，每台平均售價986,973 元，
      上訴人對此亦不爭執（見本院卷第221 頁），固均堪信為
      真實。但：
      (1)被上訴人主張：上訴人無權利用系爭著作程式，重製於
        皇捷公司所販售之機台內，市場上如無皇捷公司侵權之
        機台，業界須使用機台均應向伊公司購買，此為伊公司
        所預期之利益，是以本件侵權機台9 台計算，伊所失之
        利益為8,882,725 元云云。但被上訴人未提出任何證據
        證明皇捷公司售出之9 台機台，在何種通常情形下，或
        依被上訴人已定之計劃，或其他特別情事，確為被上訴
        人可得預定之利益，則其主張皇捷公司售出之9 台量測
        機，逕以被上訴人所有系爭超級尺每台之平均售價計算
        為被上訴人所失之利益，要無足取。
      (2)被上訴人又主張：皇捷公司售出之9 台機台，係其侵害
        系爭著作程式所得之利益云云，但未舉證證明各該機台
        所販售之價格，自無從證明上訴人所得之利益為若干元
        。
      (3)被上訴人再主張：伊不易證明其實際損害額，請求法院
        依侵害情節，酌定賠償額等語，本院認依據前揭規定，
        應予准許，爰審酌被上訴人製造之系爭超級尺每台平均
        售價為986,973 元；被上訴人自承每台平均成本約309,
        233 元（見本院卷第256 頁）；上訴人又以營業機密拒
        絕提供其販售機台之價格、成本、費用等情狀（見本院
        248 頁），應認被上訴人所受之損害以新台幣60萬元為
        適當。
    4.被上訴人主張：依據著作權法第89條規定由上訴人負擔費
      用，將如附件所示之內容（逾此部分業已確定）登載於報
      紙等情，核與上開法條規定相符，亦應准許。
  (三)本件損害賠償請求權是否已逾2 年之消滅時效？
    上訴人抗辯：被上訴人於93年3 月間，知悉本件侵害著作財
    產權事，其遲至95年4 月4 日始提出本件訴訟，已逾2 年時
    效期間，不得再對上訴人請求云云。被上訴人則予否認。查
    ：
    (1)按因侵權行為所生之損害賠償請求權，自請求權人知有損
      害及賠償義務人時起，二年間不行使而消滅。又關於侵權
      行為損害賠償請求權之消滅時效，應以請求權人「實際」
      知悉損害及賠償義務人時起算（最高法院72年台上字第73
      8 號判例參照）。
    (2)被上訴人係於95年4月4日提起本件訴訟，有原審法院之收
      文戳可證（見原審卷第4頁）可證；訴外人段小君即被上
      訴人蘇州辦事處員工交予被上訴人之報告記載「2004/3/1
      2我到乙○○住宿的賓館內談話，乙○○說這次是由甲○
      ○派到上海來參加這次展覽會活動，現在他的新老闆甲○
      ○…，他們正在秘密的製作和我SUPER GAUGE一樣的機器
      ，他們取名為PRECISION GAUGE。這次他找我是因為他對
      PCB工程不熟悉，他們的機器馬上就要開始賣…他給我一
      張A4彩色打印機印出PRECISION GAUGE的型錄，裡面的內
      容與八目科技SUPER GAUGE型錄內容完全一致…我問他為
      何你能做這設備，黃琳明確的向我說『就是拿八目SUPER
      GAUGE的軟件、工程圖改一改，修改了一些BUGS，比如說
      CCD 的移動速度和滑軌的壽命就OK』…經與外隔絕躲避10
      數日後，我決定向公司呈遞此完整過程…」等語，有該報
      告可憑（見原審卷第237-239 頁），被上訴人對該報告之
      真正亦不爭執，固均堪信為真實。
    (3)惟，段小君之報告僅止於其與「乙○○」間之「對話」及
      乙○○提出PRECISION GAUGE 之「型錄」而已，「甲○○
      、乙○○」事實上是否確實有「拿八目SUPER GAUGE 的軟
      件、工程圖改一改」之行為？修改內容為何？修改範圍多
      大？是否已侵害被上訴人公司所有之系爭著作程式，尚無
      具體事證可憑，難認被上訴人依該報告「實際」已知悉損
      害及賠償義務人即為「甲○○、乙○○以及皇捷公司」。
      況，上訴人又未提出證據證明該報告內所述乙○○提出之
      「PRECISION GAUGE 」的型錄與本件「Preciser Gauge」
      機台之關連性，則其抗辯被上訴人於93年3 月間知悉上訴
      人製造之「Preciser Gauge」機台，有侵害系爭著作程式
      之事實云云，不足採信。
    (4)至於被上訴人之法定代理人於偵查中提出朝陽國際法律事
      務所函係告知上訴人乙○○對於任職被上訴人公司而知悉
      之營業秘密，未經被上訴人公司之同意，上訴人乙○○不
      得侵害被上訴人公司之財產權、著作權等情，並未談及本
      件侵權行為之事實，有上訴人提出上揭律師函可憑（見原
      審卷第234-236 頁），亦難認被上訴人於92年12月31日委
      請律師發函時即已知悉本件侵權行為事實。
    (5)此外，上訴人又未舉證證明被上訴人於93年4 月3 日以前
      已實際知悉本件損害及賠償義務人為「甲○○、乙○○以
      及皇捷公司」，則其抗辯本件請求已罹於2 年消滅時效云
      云，無足憑採。
六、綜上所述，被上訴人主張甲○○、乙○○共同侵害其所有之
    系爭著作程式之事實，堪以採信，則其依據著作權第88條第
    1 項、第2 項規定請求甲○○、乙○○；依據民法第28條規
    定請求皇捷公司、甲○○；依據民法第188 條第1 項規定請
    求皇捷公司、乙○○各連帶給付被上訴人60萬元及均自起訴
    狀繕本送達之翌日後之95年4 月19日（見原審卷第36-37 頁
    送達證書）起至清償日止，依年息百分之5 計算之利息，並
    負擔費用將如附件所示之內容登載於經濟日報第一版下半版
    一日，皇捷公司、甲○○、乙○○已為給付時，就其給付範
    圍，甲○○、乙○○、皇捷公司，免為給付義務，為有理由
    ，應予准許。逾此部分之請求，為無理由，應予駁回。原審
    就超過上開應准許部分，為上訴人敗訴之判決並為假執行之
    宣告，自有未洽。上訴意旨就此部分指摘原判決不當，求予
    廢棄改判，為有理由。至於上開應准許部分，原審判命上訴
    人給付並為假執行之宣告，核無違誤，上訴意旨，就此部分
    ，仍執陳詞，指摘原判決不當，求予廢棄，為無理由，應駁
    回其上訴。
七、本件事證已臻明確，兩造所提其餘訴訟資料及攻擊防禦方法
    ，於判決結果不生影響，無庸一一論駁，附此敘明。
八、據上論結，本件上訴為一部有理由，一部無理由，依民事訴
    訟法第449條第1項、第450條、第79條、第85條第2項，判決
    如主文。
中    華    民    國    99    年    4     月    27    日
                    民事第十五庭
                        審判長法  官  林恩山
                              法  官  郭松濤
                              法  官  陳雅玲
正本係照原本作成。
如不服本判決，應於收受送達後20日內向本院提出上訴書狀，其
未表明上訴理由者，應於提出上訴後20日內向本院補提理由書狀
（均須按他造當事人之人數附繕本）上訴時應提出委任律師或具
有律師資格之人之委任狀；委任有律師資格者，另應附具律師資
格證書及釋明委任人與受任人有民事訴訟法第466條之1第1項但
書或第2項（詳附註）所定關係之釋明文書影本。
中    華    民    國    99    年    4     月    27    日
                              書記官  葉國乾
附註：
民事訴訟法第466條之1（第1項、第2項）：
對於第二審判決上訴，上訴人應委任律師為訴訟代理人。但上訴
人或其他法定代理人具有律師資格者，不在此限。
上訴人之配偶、三親等內之血親、二親等內之姻親，或上訴人為
法人、中央或地方機關時，其所屬專任人員具有律師資格並經法
院認為適當者，亦得為第三審訴訟代理人。
附件：
┌──────────────────────────┐
│皇捷科技有限公司、甲○○、乙○○明知八目科技有限公司│
│製造之「Super Gauge 超級尺」單軸2D自動量測機所使用之│
│電腦程式，八目科技有限公司有著作權，竟擅自修改，使用│
│於皇捷科技有限公司製造之自動測量機，侵害八目科技有限│
│公司之著作權，經法院判決皇捷科技有限公司、甲○○；皇│
│皇捷科技有限公司、乙○○；甲○○、乙○○各應連帶賠償│
│八目科技有限公司新台幣陸拾萬元，及自民國95年4 月19日│
│起，至清償日止，按年息百分之五計算之利息。          │
└──────────────────────────┘

司法院資訊處製作；財團法人民間司法改革基金會備份。
